臺灣臺中地方法院刑事判決　　　　　　 100年度訴字第1748號
公　訴　人　臺灣臺中地方法院檢察署檢察官
被　　　告　陳俊國
上列被告因違反毒品危害防制條例案件，經檢察官提起公訴（10
0年度毒偵字第1086號），被告於準備程序中就被訴事實為有罪
之陳述，經告知簡式審判程序之旨，並聽取公訴人、被告之意見
後，由本院合議庭裁定由受命法官獨任進行簡式審判程序，判決
如下：
    主    文
陳俊國施用第二級毒品，共貳罪，均累犯，各處有期徒刑肆月；
又施用第一級毒品，共貳罪，均累犯，各處有期徒刑捌月。應執
行有期徒刑壹年陸月。
    犯罪事實
一、陳俊國前因施用毒品案件，經本院以95年度毒聲字第128號
    裁定送觀察、勒戒後，認無繼續施用毒品傾向，於民國97年
    2月5日執行完畢釋放。又因施用第二級毒品案件，經本院以
    99年度中簡字第1668號判處有期徒刑5月確定，並於99年8月
    18日易科罰金執行完畢。詎其猶不知悔悟，復各基於施用第
    一、二級毒品之犯意，分別為以下犯行：
  (一)於100年1月25日晚間8時許，基於施用第二級毒品之犯意，
    在臺中市○區○○街79號4樓之居處，以將第二級毒品甲基
    安非他命放入玻璃管吸食器燒烤，再吸食其煙霧之方式，施
    用第二級毒品甲基安非他命1次。
  (二)復於100年1月26日下午3時許，基於施用第一級毒品之犯意
    ，在上開居處，以將第一級毒品海洛因摻入香菸內點燃吸食
    之方式，施用第一級毒品海洛因1次。嗣於100年1月26日下
    午4時10分許，在臺中市○○區○○路與宜文街口，因形
    跡可疑，為警上前攔檢盤查，於有偵查犯罪職權之臺中市政
    府警察局太平分局員警發覺前，同意其採取尿液送驗，並承
    認有上開犯罪事實欄(一)之施用第二級毒品甲基安非他命之犯
    行，自首而接受裁判，嗣經警將依法對其採集之尿液送驗後
    ，而查悉上情。
  (三)另於100年2月7日下午5時許，基於施用第二級毒品之犯意，
    在臺中市太平區之友人住處，以將第二級毒品甲基安非他命
    放入玻璃管吸食器燒烤，再吸食其煙霧之方式，施用第二級
    毒品甲基安非他命1次。
  (四)再於100年2月9日下午3時許，基於施用第一級毒品之犯意，
    在上開臺中市太平區友人住處，以將第一級毒品海洛因摻入
    香菸內點燃吸食之方式，施用第一級毒品海洛因1次。嗣於
    100年2月9日晚間9時20分許，在臺中市○○區○○路與第三
    橫街口，因形跡可疑，為警上前攔檢盤查，於有偵查犯罪職
    權之臺中市政府警察局東勢分局員警發覺前，同意其採取尿
    液送驗，並承認有上開犯罪事實欄(三)之施用第二級毒品甲基
    安非他命之犯行，自首而接受裁判，嗣經警將依法對其採集
    之尿液送驗後，而查悉上情。
二、案經臺中市政府警察局太平分局、東勢分局報告臺灣臺中地
    方法院檢察署檢察官偵查起訴。
    理    由
一、本案被告陳俊國所犯係死刑、無期徒刑、最輕本刑為3年以
    上有期徒刑以外之罪，被告於準備程序中就被訴事實為有罪
    之陳述，經告知簡式審判程序之旨，並聽取公訴人及被告之
    意見後，本院合議庭認為適宜而依刑事訴訟法第273條之1第
    1 項規定，裁定由受命法官獨任進行簡式審判程序，且依同
    法第273條之2、第159條第2項之規定，不適用同法第159條
    第1項傳聞法則有關限制證據能力之相關規定，亦不受同法
    第161條之2、第161條之3、第163條之1及第164條至170條規
    定之限制，合先敘明。
二、上揭犯罪事實，業據被告於本院準備程序、審理時供承不諱
    ，且被告分別於上開時地為警查獲後，均經警依法對其採集
    尿液送請詮昕科技股份有限公司以酵素免疫分析法（EIA）
    檢驗與氣相層析質譜儀分析法（GC/MS）複驗結果，均確呈
    嗎啡、可待因、甲基安非他命、安非他命陽性反應，此有該
    公司分別於100年2月14日、100年2月21日所出具之濫用藥物
    尿液檢驗報告及太平分局毒品案件尿液真實姓名對照表、東
    勢分局委託鑑驗尿代號與真實姓名對照表各2紙附卷可稽，
    足見被告之自白核與事實相符，應可採為論罪科刑之依據。
    又被告前因施用毒品案件，經本院以95年度毒聲字第128號
    裁定送觀察、勒戒後，認無繼續施用毒品傾向，於97年2月5
    日執行完畢釋放一節，此有臺灣高等法院被告全國前案紀錄
    表1份附卷可參，被告既於上開觀察、勒戒執行完畢釋放後5
    年內，再犯前揭施用第一、二級毒品之犯行，即屬毒品危害
    防制條例第23條第2項所定「5年內再犯」之情形，自應對其
    追訴處罰。從而，本件事證已臻明確，被告犯行洵堪認定，
    應予依法論科。
三、查海洛因、甲基安非他命分別係毒品危害防制條例第2條第2
    項第1款、第2款規定之第一級、第二級毒品，是核被告上揭
    犯罪事實欄(一)、(三)所為，均係犯毒品危害防制條例第10條第
    2項之施用第二級毒品罪；被告上揭犯罪事實欄(二)、(四)所為
    ，係犯同條例同條第1項之施用第一級毒品罪。被告分別持
    有第一級毒品海洛因、第二級毒品甲基安非他命後，進而施
    用，其持有之低度行為應被其施用之高度行為所吸收，均不
    另論罪。又被告前開所犯施用第一、二級毒品罪4罪間，犯
    意各別，罪名互殊，應予分論併罰。又被告前因施用第二級
    毒品案件，經本院以99年度中簡字第1668號判處有期徒刑5
    月確定，並於99年8月18日易科罰金執行完畢，此有上開臺
    灣高等法院被告全國前案紀錄表1份在卷可參，其於有期徒
    刑執行完畢後5年以內，故意再犯本案有期徒刑以上之4罪，
    均構成累犯，皆應依刑法第47條第1項規定，各加重其刑。
    另按刑法第62條所謂發覺，固非以有偵查犯罪權之機關或人
    員確知其人犯罪無誤為必要，而於對其發生嫌疑時，即得謂
    為已發覺；但此項對犯人之嫌疑，仍須有確切之根據得為合
    理之可疑者，始足當之，若單純主觀上之懷疑，要不得謂已
    發生嫌疑，最高法院72年臺上字第641號判例要旨著有明文
    ；復按刑法第62條之所謂發覺，係指有偵查犯罪職權之公務
    員已知悉犯罪事實與犯罪之人而言，而所謂知悉，固不以確
    知其為犯罪之人為必要，但必其犯罪事實，確實存在，且為
    該管公務員所確知，始屬相當。如犯罪事實並不存在而懷疑
    其已發生，或雖已發生，而為該管公務員所不知，僅係推測
    其已發生而與事實巧合，均與已發覺之情形有別，最高法院
    75年臺上字第1634號判例要旨亦闡述至明。本件被告分別於
    上揭時地為警攔檢盤查時，並未扣得任何毒品或供施用毒品
    之工具，被告雖前有違反毒品危害防制條例案件，然被告先
    前是否曾有施用毒品紀錄及其過去之素行表現，僅為其品格
    證據之一項，並無從據以評斷被告於為警查獲前有施用毒品
    之犯行，員警並無任何確切根據而對被告產生施用毒品犯罪
    之合理可疑，更遑論業已確知被告上開犯罪事實欄(一)、(三)所
    載施用第二級毒品甲基安非他命之犯行，至多只為單純主觀
    上懷疑或推測，而與刑法第62條所稱之發覺尚屬有別。是被
    告於具有偵查犯罪職權之機關或人員發覺其上開犯罪事實欄
    (一)、(三)所載施用第二級毒品甲基安非他命之犯行前，於員警
    製作警詢筆錄時主動向有偵辦犯罪職務之員警坦承其施用第
    二級毒品甲基安非他命之犯行，並同意警方採取尿液送驗而
    接受裁判一情，此有臺中市政府警察局太平分局宏龍所100
    年1月26日及臺中市政府警察局東勢分局東勢派出所100年2
    月9日警詢筆錄各1份附卷足憑，本院審酌當時情狀，認與自
    首要件相符，爰依刑法第62條前段規定，就被告上開犯罪事
    實欄(一)、(三)之施用第二級毒品犯行均予以減輕其刑。被告就
    上揭犯罪事實欄(一)、(三)所載施用第二級毒品之犯行，有二以
    上刑之加重及減輕事由，並均依法先加後減之。爰審酌被告
    前有多次施用毒品紀錄，本案再度施用第一、二級毒品之4
    次犯行，顯見其意志不堅，而其施用毒品足以導致精神障礙
    、性格異常，甚至造成生命危險，戕害一己之身體健康；惟
    念其犯後坦承犯行，態度尚稱良好，兼衡其智識、生活狀況
    及公訴人合併具體求刑有期徒刑1年6月誠屬適當等一切情狀
    ，分別量處如主文所示之刑，並定其應執行之刑，以資懲儆
    。
據上論斷，應依刑事訴訟法第273條之1第1項、第299條第1項前
段，毒品危害防制條例第10條第1項、第2項，刑法第11條前段、
第47條第1項、第62條前段、第51條第5款，判決如主文。
本案經檢察官廖育賢到庭執行職務。
中    華    民    國   100    年    9     月    6    日
                  刑事第三庭    法  官  黃麗玲
以上正本證明與原本無異。
如不服本判決應於收受判決後10日內向本院提出上訴書狀，並應
敘述具體理由；其未敘述上訴理由者，應於上訴期間屆滿後20日
內向本院補提理由書（均須按他造當事人之人數附繕本）「切勿
逕送上級法院」。
中    華    民    國   100    年    9     月    6    日
                                書記官  黃毅皓
附錄論罪科刑法條：
毒品危害防制條例第10條
施用第一級毒品者，處 6 月以上 5 年以下有期徒刑。
施用第二級毒品者，處 3 年以下有期徒刑。